臺灣高雄地方法院刑事判決　　　　　　　93年度訴字第2081號
公　訴　人　臺灣高雄地方法院檢察署檢察官
被　　　告　丙○○
指定辯護人　陳新三律師
上被告因違反毒品危害防制條例案件，經檢察官提起公訴（92年
度偵字第24772號），本院判決如下：
    主　文
丙○○連續販賣第一級毒品，累犯，處有期徒刑拾肆年，海洛因
壹包（淨重貳參點玖壹公克，內含海洛因之包裝袋壹個）、甲基
安非他命貳包（淨重零點肆公克，內含甲基安非他命之包裝袋貳
個）、內含海洛因之研磨器壹組、內含海洛因之裝罐器壹只、含
海洛因之電子磅秤壹台、內含海洛因之塑膠袋壹個均沒收銷燬；
車號ＶＰ─６８１３號自用小客車沒收；販賣第一級毒品、第二
級毒品所得財物新台幣捌萬肆仟元沒收之，如全部或一部不能沒
收時，以其財產抵償之。
    事  實
一、丙○○（綽號「阿華」、「順仔」）前於民國（下同）87年
    間犯毀損、恐嚇等罪，經本院判處有期徒刑6 月確定，於，
    89年8 月8 日執行完畢，猶不知悔改，仍意圖營利，並利基
    於販賣第一級毒品海洛因、第二級毒品甲基安非他命之概括
    犯意，自92年初起，先陸續向姓名年籍不詳綽號「狗仔」之
    成年男子，以每錢（即3.75公克）新台幣（下同）30,000元
    之價格，購入第一級毒品海洛因，及以每公克2,000 元之價
    格，購入第二級毒品甲基安非他命後，而在高雄市○○區○○街13號其住處內，利用其所有之研磨器將第一級毒品海洛
    因、第二級毒品甲基安非他命，各摻入備妥之葡萄糖混合研
    磨、稀釋，且以電子磅秤秤量重量後分裝成袋，準備以每半
    錢（口語為「5 分」）稀釋後之海洛因約11,000元、每錢稀
    釋後海洛因約20,000元，及每包稀釋後之甲基安非他命約2,
    000 元之價格，自92年3 月間起至同年8 月間止，駕駛其所
    有之車號VP-6813 號白色自用小客車至南二高之高速公路仁
    武交流道下之垃圾焚化場附近處，販賣予乙○○、甲○○2
    人（乙○○、甲○○均同時、地共同向丙○○購買），共計
    販賣海洛因4 次，每次均販賣上開稀釋後之海洛因1 錢，價
    20,000元，且其中有2 次同時、地販賣稀釋後之甲基安非他
    命每次2,000 元，嗣因臺灣高雄地方法院檢察署檢察官對丙○○持用之電話號碼核發監聽票執行通訊監察，懷疑丙○○
    似有販賣毒品行為，而於92年9 月5 日上午10時10分許，由
    法務部調查局航業調查處高雄站調查員持本院核發之搜索票
    ，前往高雄市○○區○○街13號丙○○住處搜索而查獲，並
    扣得第一級毒品海洛因1 包（淨重23 .91 公 克，內含海洛
    因之包裝袋1 個）、第二級毒品甲基安非他命2 包（淨重
    0.4 公克，內含甲基安非他命之包裝袋2 個），以及其所有
    ，供販賣毒品所用之內含海洛因之研磨器1 組、內含海洛因
    之裝罐器1 只、含海洛因之電子磅秤一台、葡萄糖1 罐、內
    含海洛因之塑膠袋1 個（起訴書漏列該內含海洛因之塑膠袋
    1 個）等物。
二、案經臺灣高雄地方法院檢察署檢察官指揮法務部調查局航業
    海員調查處高雄站移送，暨台南市警察局第四分局報請偵查
    起訴。
    理  由
一、訊據被告丙○○矢口否認前揭販賣毒品行為，並辯稱：所購
    買之海洛因及甲基安非他命均係供自己施用，並無販賣海洛
    因及甲基安非他命云云。惟查：
  （一）被告確有於前揭時、地，販賣海洛因4 次予甲○○及乙○○，每次均販賣價值20,000元之海洛因予其等2 人，
        其間更有2 次同時、地販賣價2,000 元之甲基安非他命
        予其等2 人之事實，業據證人即向共同向被告購買海洛
        因及甲基安非他命之甲○○及乙○○於偵、審中分別供
        證綦詳（甲○○部分：見警卷第4 ～6 頁，92年度偵字
        第24772 號第23～24頁，本院卷第243 ～247 頁；乙○○部分：見警卷第7 頁反面，本院卷第275 ～281 頁，
        證人甲○○及乙○○於警詢中所為之證詞雖為審判外之
        陳述，而與審理中之證述就向被告購買海洛因及甲基安
        非他命之期間、次數等略有不符，惟本院認證人2 人於
        警詢時所為之陳述，係於其等2 人甫被警查獲施用毒品
        時所為，未受有任何與被告間恩怨等之外力干擾，且無
        任何受強暴、脅迫其為特定供述之情事存在，具有可信
        之特別狀況，並為證明本案被告販賣毒品之事實所必要
        ，依刑事訴訟法第159 條之2 規定，自得為證據；又證
        人甲○○在偵訊時所為證述，既已具結，且與其在警詢
        及審理時之證述，除向被告購買毒品之次數及期間外，
        大致相符，並無顯不可信之情況存在，依刑事訴訟法第
        15 9條之1 第2 項規定，亦得為證據）；且甲○○及乙○○2 人確係施用海洛因及甲基安非他命之人一節，均
        據其等2 人於本院審理時坦供不諱（甲○○：見本院卷
        第242 、244 頁，乙○○：見本院卷第275 頁），復有
        警方於92年9 月25日下午1 時50分許，至乙○○位於臺
        南縣新社鄉○○街39號住處搜索扣得甲○○及乙○○所
        持有之毒品海洛因以及供施用毒品之針筒、注射用橡膠
        繩、分裝杓等物可供參佐，而該等扣案之海洛因又係甲○○於92年8 月中旬向被告所購，亦經證人甲○○於警
        詢時供證甚明（見警卷第6 頁，證人甲○○於警詢中就
        此所為之證述，雖為審判外之陳述，且與審理中之證述
        就向被告購買該扣案海洛因之時間不一，惟本院認證人
        於警詢時所為之陳述，係於其等2 人甫被警查獲施用毒
        品而即時所為，未受任何外力干擾且無任何受強暴、脅
        迫之情事存在，具有可信之特別狀況，並為證明本案被
        告販賣毒品之事實所必要，依刑事訴訟法第159 條之2
        規定，自得為證據），而其等2 人與本案相涉之施用海
        洛因及甲基安非他命犯行，均分別經臺灣臺南地方法院
        判處罪刑在案，亦有臺灣臺南地方法院92年度訴字第
        1334 號 （並由臺灣高等法院臺南分院駁回上訴確定，
        見甲○○部分之全國刑案資料查註表、附本院卷第159
        頁）、93年度訴緝字第46號（並經臺灣高等法院臺南分
        院撤銷改判有期徒刑1 年5 月確定，見乙○○之全國刑
        案資料查註表、附本院卷第166 頁）等之刑事判決列印
        本各1 份在卷足憑（見本院卷第162-1 、170 頁），則
        甲○○、乙○○2 人均係施用毒品海洛因及甲基安非他
        命之人，可堪認定，而其等2 人自有購買海洛因及甲基
        安非他命之需求甚明，復扣得其等向被告所購買之毒品
        海洛因，自得以此佐證其等向被告購買毒品海洛因及甲
        基安非他命之指證，並非子虛。
  （二）其次，被告綽號確係「阿華」及「順仔」，而且被告係
        駕駛其所有之車號VP-6813 號白色自用小客車販賣毒品
        一節，亦據證人甲○○於警、偵訊與審理中以及證人乙○○於審理時等之證述屬實，且其2 人就此之證述互核
        均相符（甲○○：見警卷第4 、5 頁，92年度偵字第24
        772 號卷第24頁，本院卷第243 、246 頁；乙○○：見
        本院卷第275 、281 、282 頁，甲○○警詢時之證述，
        雖係審判外之陳述，然警詢時對於被告綽號及被告駕駛
        車輛之車號記憶較為深刻，具有可信之特別狀況，並為
        證明本案被告販賣毒品之事實所必要，依刑事訴訟法第
        159 條之2 規定，自得為證據；又證人甲○○在偵訊時
        所為證述，既已具結，並無顯不可信之情況存在，依刑
        事訴訟法第159 條之1 第2 項規定，亦得為證據），且
        被告亦在警詢、偵訊供承：確實擁有及駕駛車號VP-681
        3 號白色自用小客車（見警卷第9 頁正、反面，92年度
        偵字第24772 號卷第40頁反面），偵訊中坦認其綽號係
        「阿華」（見92年度偵字第24772 號卷第40頁反面）等
        詞；證人丁○○○亦在本院審理時證稱：被告綽號「阿
        華」，且被告確實駕駛白色汽車等語（見本院卷第235
        、236 頁）；此外，復有被告確實擁有VP-6813 號自用
        小客車之車籍作業系統─查詢認可資料1 紙在卷可考（
        見警卷第14頁），堪認證人甲○○及乙○○所為前開指
        證被告之綽號以及被告販毒所駕駛之車輛等之證述，均
        為事實，亦足證明被告確有販賣毒品予其等2 人之行為
        。
  （三）又有白色粉末1 包、白色晶體2 包以及研磨器1 組、葡
        萄糖1 罐、海洛因裝罐器1 只、電子磅秤1 台等物扣案
        可資證明，該白色粉末確係海洛因無訛，且重量多達23
        .91 公克，純度則為百分之31.14 ，足見被告持有之相
        當數量海洛因，並有稀釋該等海洛因之情事存在，此有
        法務部調查局鑑定通知書1 紙在卷足憑（見92年度毒偵
        字第5472號卷第9 頁）；又上開白色晶體2 包經鑑驗結
        果確認係甲基安非他命，及經檢驗確認內含海洛因之塑
        膠袋1 個（起訴書漏載該塑膠袋1 個），均有法務部調
        查局檢驗通知書1 份附卷可參（見92年度毒偵字第5472
        號卷第11頁）；而扣案之上開電子磅秤、研磨器、裝罐
        器等物均含有海洛因等情，亦據本院送請高雄醫學大學
        附設中和紀念醫院鑑定屬實，有該醫院出具之檢驗報告
        3 紙在卷可證（見本院卷第90、92、93頁）；復有供稀
        釋用之葡萄糖1 罐扣案，足見被告確實將持有毒品以葡
        萄糖稀釋以供販賣，並藉此圖利，且有上開販賣及稀釋
        毒品所需用之各項工具足資證明。再者，被告於警詢及
        審理時均坦認：其確實有將所購得之海洛因及甲基安非
        他命摻入葡萄糖加以稀釋等詞（見9 2 年度毒偵字第54
        72號卷第6 頁、本院卷第56頁），更見其稀釋所持有之
        海洛因及甲基安非他命之後，再販賣予他人以圖利甚明
        。
  （四）證人甲○○在警詢時證述：向被告購買4 、5 次毒品，
        最後一次是在92年8 月中旬時所購，每次購買1 錢海洛
        因，價20,000元等詞（見警卷第6 頁，該等警詢具有證
        據能力，已如前述）；於本院審理中則證稱：自92年3
        、4 月間（即SARS流行期間）開始向被告購買毒品海洛
        因，偶而亦會於買海洛因之同時，購買甲基安非他命，
        係買2,000 元之甲基安非他命，且當時每天購買，買20
        ,000 元 海洛因有4 次，有錢時買5,000 元，沒錢時買
        2 、3,000 元，亦有1 次買7,000 元；買甲基安非他命
        有8 次，其中5 次買2,000 元，另3 次買1,000 元云云
        （見本院卷第243 ，247 頁）；證人乙○○則於則於審
        理時供證：向被告同時購買海洛因及甲基安非他命，平
        均約每星期買2 次，海洛因1 包3 、5,000 元，甲基安
        非他命1 包1 、2,000 元云云（見本院卷第276 ～280
        頁）。本院綜觀證人甲○○及乙○○之證供，認證人甲○○於警詢時所證，係遭警查獲後即坦承供述毒品來源
        ，且與案發時間較為接近，記憶深刻，應較為可採；復
        參諸證人甲○○、乙○○持有之約有1 錢（毛重3.9 公
        克）海洛因遭警方搜索扣押在案（可參臺灣臺南地方法
        院92年度訴字第1334號刑事判決列印本，見本院卷第16
        2-1 頁）；至證人甲○○、乙○○於本院審理時所證之
        購毒次數過於頻繁，增加毒品交易之風險，且每次購買
        數量又太少，與遭警方查獲扣案之前開約1 錢海洛因之
        數量不合；是本院認被告販賣海洛因予甲○○、乙○○
        2 人，共有4 次，每次購買約1 錢之海洛因，價20,000
        元，復因證人甲○○於本院審理時證稱：甲基安非他命
        則係偶而於購買海洛因之同時購買甲基安非他命，故本
        院認被告販賣予甲○○、乙○○2 人共2 次甲基安非他
        命，每次購買2,000 元之甲基安非他命，又以證人甲○○審理時所證：係自92年3 、4 月間起向被告購買毒品
        ，是本院就被告販賣海洛因及甲基安非他命之始自92年
        3 、4 月間。
  （五）綜上所述，本件事證已明，被告空言否認，所辯均不足
        採，其所為犯行堪予認定。
二、核被告丙○○所為，係犯毒品危害防制條例第4 條第1 項、
    第2 項之販賣第一級毒品、販賣第二級毒品等罪。被告因販
    賣毒品海洛因、甲基安非他命而持有海洛因、甲基安非他命
    之犯行，應分別由販賣毒品海洛因及販賣毒品甲基安非他命
    之犯行所吸收，不另論罪。被告4 次販賣第一級毒品海洛因
    及2 次販賣第二級毒品甲基安非他命之行為，均時間緊接，
    所犯罪名相同，顯係出於概括之犯意為之，為連續犯，爰分
    別依刑法第56條之規定各以一罪論。又被告同時、地販賣海
    洛因及甲基安非他命2 種毒品予他人，係一販賣行為而觸犯
    上開販賣第一級毒品及販賣第二級毒品等2罪 名，為想像競
    合犯，依刑法第55條前段從一重之販賣第一級毒品罪處斷，
    再被告連續販賣第一級毒品罪，應依前述連續犯之例，加重
    其刑，然因刑法第64條第1 項及同法第第65條第1 項之規定
    ，死刑及無期徒刑均不得加重，是就被告所為之連續販賣第
    1 級毒品罪，依法僅就罰金刑部分加重其刑。被告前於87年
    間犯毀損、恐嚇等罪，經本院以判處有期徒刑6 月確定，於
    89年8 月8 日執行完畢，此有臺灣高等法院被告前案紀錄表
    可按，5 年以內再犯本件有期徒刑以上之罪，為累犯，依刑
    法第47條規定加重其刑，惟同前所述，死刑及無期徒刑均不
    得加重，僅得就罰金部分加重其刑，並遞加之。復以被告丙○○販賣毒品犯行之部分，自上開查扣之毒品海洛因，驗後
    淨重僅約23.91 公克，純質淨重更僅有7.45公克，已有法務
    部調查局鑑定通知書附卷足憑（見92年度毒偵字第5472號卷
    第9 頁），查獲扣得海洛因之數量不多，且被告販賣之對象
    僅有2人 ，所販賣之數量非鉅，是其散播毒品之範圍有限，
    散播數量亦尚微少，因此被告犯罪情狀顯可憫恕，認量處最
    低法定刑度之無期徒刑，猶屬過重，客觀上足以引起一般人
    之同情，依刑法第59條之規定酌減其刑，且應先加重後減輕
    之。爰審酌被告前曾有毀損、恐嚇等案件，經法院判處罪刑
    ，並執行完畢，已如前述，竟又為本件犯行，顯見其素行非
    佳，且扣得其因販賣而持有之毒品數量非鉅，以及犯罪後仍
    矢口否認犯行，態度惡劣等一切情狀，量處如主文所示之刑
    ，以示懲儆。至扣案之海洛因1 包（淨重23.91 公克，及內
    含海洛因之包裝袋1 個）、甲基安非他命2 包（淨重0.4 公
    克，內含甲基安非他命之包裝袋2 個）、內含海洛因之研磨
    器1 組、內含海洛因之裝罐器1 只、含海洛因之電子磅秤1
    台、含海洛因之塑膠袋1 個（起訴書雖漏列及此，然此經法
    務部調查局檢驗在案，有該局檢驗通知書鑑定附卷可證，見
    92年度毒偵字第5472號卷第11頁），均為查獲之毒品，依毒
    品危害防制條例第18條第1 項前段之規定，諭知沒收銷燬之
    ；又葡萄糖1 罐係供販賣毒品海洛因、甲基安非他命等犯罪
    所用之物，依毒品危害防制條例第19條第1 項規定沒收；再
    被告4 次販賣海洛因予甲○○、乙○○之所得，共計80,000
    元（每次20,000元），以及2 次販賣甲基安非他命予其等2
    人之所得，共計4,000 元（每次2,000 元），則均屬被告犯
    罪所得之財物，總計為84,000元，亦依同條例第19條第1 項
    規定沒收之，如全部或一部不能沒收時，以其財產抵償之；
    復以被告販賣海洛因及甲基安非他命所駕駛之VP-6813 號自
    用小客車，既為販賣毒品所使用之陸路交通工具，又係被告
    所有，已據被告供明於前，並有卷附該車之車籍作業系統─
    查詢認可資料一紙可證，亦依該條例第19條第3 項規定沒收
    之。另公訴意旨所述之香菸蒂1 支，難認與被告前開販賣毒
    品之犯行有何關聯，自不得為沒收之諭知，附此敘明。
三、公訴意旨另以：被告丙○○又基於販賣第一級毒品海洛因、
    第二級毒品安非他命之概括犯意，將購入之海洛因及甲基安
    非他命均予稀釋後，分別以每半錢（口語為「5 分」）海洛
    因約11,000元、每錢海洛因約20,000元，及每包甲基安非他
    命約1 、2,000 元之價格，販賣予丁○○○以及不特定人等
    多人，由其等分別以電話聯繫表明購買第一級毒品海洛因、
    第二級毒品甲基安非他命之數量，被告再依指定之時間、地
    點，自行駕駛其所有之車牌號碼VP-6813 號白色自用小客車
    ，攜帶第一級毒品海洛因、第二級毒品安非他命至高雄市○○區○○道三號高速公路之高雄仁武交流道等地，交予丁○○○及不特定人等多人，因認被告此部分犯行亦涉犯毒品危
    害防制條例第4 條第1 項、第2 項之販賣第一級毒品及販賣
    第二級毒品等罪嫌云云。
  （一）按「犯罪事實，應依證據認定之，無證據不得認定其犯
        罪事實」，又「不能證明被告犯罪者，應諭知無罪之判
        決」，刑事訴訟法154 條第2 項、第301 條第1 項分別
        定有明文。
  （二）公訴意旨僅以證人丁○○○偵訊之證詞，以及被告與丁○○○間之通訊監聽紀錄等為憑。惟查：被告自始堅決
        否認曾販賣毒品予丁○○○，且辯稱：監聽譯文中之對
        話，並非係在買賣毒品等詞（見本院卷第72頁），而證
        人丁○○○於偵訊及審理中固坦認有施用毒品海洛因，
        並被告亦知悉伊有施用海洛因，但亦否認曾向被告購買
        毒品海洛因，證稱：伊係向名為何永富之人購買毒品，
        且僅曾因需購買毒品而向被告周轉金錢，但並未向被告
        購毒等詞（見92年度偵字第24772 號卷第46～47頁，本
        院卷第235 ～240 頁）；再核之起訴書所載證據清單八
        之(1)所載被告與丁○○○間通訊內容，實難認其等2 人
        有何毒品交易之行為，至起訴書證據清單八之(2)(4)(5)所
        載之通訊內容，則均為丁○○○與他人間之電話通訊，
        是否得以之作為被告販賣毒品予丁○○○之證據亦有疑
        義，更況該等通訊內容之文義，難以確認究竟是否係毒
        品交易之通話。
  （三）再以起訴書證據清單八之除前述外之被告丙○○與其他
        不詳姓名等人間之通訊監聽紀錄，被告與辯護人對於該
        等監聽紀錄雖不否認係被告聲音無訛，但否認該等通訊
        之對話係販賣毒品之意思（見本院卷第 72、73 頁）；
        且本院無從僅憑該等語意不明之通訊監聽，在無其他確
        切證據得以證明被告究係於何時？何地？販賣若干數量
        之何種類毒品？販賣之金額究為若干？販賣之對象為何
        人？等俱屬不明之情形下，徒憑該等監聽譯文率認被告
        有何販賣毒品予不特定人之行為。
  （四）綜上所陳，既無確切之證據足以認定被告有此部分所訴
        之販賣毒品行為，原應為無罪之諭知，然公訴意旨所訴
        此部分之行為，與前開論罪科刑部分之犯行，係連續犯
        ，具有裁判上一罪之關係，爰不另為無罪之諭知。
據上論斷，應依刑事訴訟法第299條第1項前段，毒品危害防制條
例第4條第1項、第2項、第18條第1項前段、第19條第1項、第3項
，刑法第11條、第56條、第55條、第47條、第59條，判決如主文
。
本案經檢察官翁佩嫻到庭執行職務。
中　　華　　民　　國　　94　　年　　9     月　　14　  日
                    刑事第二庭審判長法  官  邱永貴
                                    法  官  何佩陵
                                    法　官  高思大
右正本證明與原本無異。
如不服本判決，應於判決送達後十日內，向本院提出上訴狀。
中　　華　　民　　國　　94　　年　　10　　月　　14　　日
                                    書記官  蔡語珊
附錄條文：
毒品危害防制條例第4 條第1 項、第2項：
　　製造、運輸、販賣第1 級毒品者，處死刑或無期徒刑；處無
    期徒刑者，得併科新台幣1千萬元以下罰金。
　　製造、運輸、販賣第2 級毒品者，處無期徒刑或7年以上有期
    徒刑，得併科新台幣7百萬元以下罰金。
